臺灣高等法院刑事裁定　　　　　　　　　　　　　　九十三年度交抗字第四一八號
　　抗 告 人即
　　異　議　人　乙○○
　　抗 告 人即
　　受 處分 人　甲○○
右抗告人因違反道路交通管理處罰條例案件，不服台灣板橋地方法院中華民國九十三
年四月十六日裁定（九十三年度交聲更字第六號），提起抗告，本院裁定如左：
    主  文
抗告駁回。
    理  由
一、本件抗告意旨略以：本院以九十二年度交抗字第九六０號裁定，將原審九十二年
    度交聲字第一二０二號裁定關於乙○○抗告部分撤銷發回，詎原審置之不理，將
    抗告人之異議駁回，難令人甘服，且為保障人民之訴訟權，為此提起抗告云云。
二、原處分意旨略以：臺北縣警察局中和分局錦和派出所執勤員警於民國九十二年四
    月三十日凌晨一時三十二分許，在臺北縣中和市○○路二八六號巷口處，查獲受
    處分人甲○○所有之車牌號碼ＭＤＹ─○八一號重型機車，有違反道路交通管理
    處罰條例第十六條第一項第二款「未依規定裝設後照鏡」之違規事實，遂以通知
    單舉發之，爰依上開規定裁處罰鍰新台幣九百元等語。異議人則以當時員警無法
    源依據，對伊無故攔檢，要求查驗行照、駕照及吹試酒測儀器，對於伊據理力爭
    均置之不理，且同時連續開立二張紅單，並拆除伊之機車大牌，已嚴重剝奪人民
    生命財產安全及其他權利，與大法官釋字第五三五號解釋有違，且員警此行為已
    違反公務員服務法第六條後段「公務員不得利用職務上之機會，加害於人」規定
    云云，表明不服而提出異議。
三、按交通法庭認聲明異議不合法律上之程式或其異議權已經喪失者，應以裁定駁回
    之，但其不合法律上之程式可補正者，應先定期命為補正，逾期不補正者，即予
    駁回，道路交通案件處理辦法第十八條亦規定甚明。是違反「道路交通管理處罰
    條例」之受處分人，不服該條例第八條主管機關所為之處罰者，固得依同條例第
    八十七條第一項規定，於收到裁決書之翌日起二十日內，向管轄地方法院聲明異
    議，惟於訴訟上得為聲明異議之主體者，乃限於該條例第八條之主管機關所處罰
    之受處分人，如非為受處分人聲明異議，難認其異議合於法律上之程式。
四、經查：
　　(一)本院九十二年度交抗字第九六０號裁定，以「原裁定（即原審九十二年度交聲
      字第一二０二號）僅對於板監違字第裁四一─Ｃ00000000號裁決書部
      分，認原裁決處分之受處分人係甲○○，異議人乙○○竟以自己之名義提起異
      議，其既非受處分人，依法並無異議之權，遽行提起異議，於法律上之程式即
      有不合，而裁定應予駁回，惟就抗告人乙○○本身受裁決之板監違字第裁四一
      ─Ｃ00000000號部分，既經抗告人聲明異議，其異議是否有理，原裁
      定卻棄而不論，且逕以抗告不合法而駁回聲明異議，已有未合，又關於板監違
      字第裁四一─Ｃ00000000號部分，裁決書上記載違規事實為『燈光損
      壞不予修復』，惟依證人即舉發警員廖仙樂於原審到庭作證以及該案之舉發違
      反道路交通管理事件通知單上記載違規事實卻為『機車未依規定裝設後照鏡』
      ，二者所述違規事實不相符合，原裁定未經查明，逕認違規事實為違反道路交
      通管理處罰條例第十六條第一項第二款「未依規定裝設後照鏡」，亦有未當˙
      ˙」為由，將原審九十二年度交聲字第一二０二號裁定關於乙○○抗告部分撤
      銷發回，然原處分機關九十二年七月九日板監違字第裁四一─Ｃ000000
      00號裁決書，即受處分人係甲○○、違規事實「燈光損壞不予修復」部分，
      業經原審以九十二年交聲字第一二０二號案件調查審理；而板監違字第裁四一
      ─Ｃ00000000號裁決書，即受處分人為本件異議人乙○○、違規事實
      「駕駛執照吊扣期間駕車」部分，則經原審另以九十二年度交聲字第一二０四
      號案件調查審理等情，業據原審核閱上開卷宗無訛，並有上開卷宗影本可稽，
      是以本院九十二年度交抗字第九六０號案件及其撤銷原裁定（九十二年度交聲
      字第一二○二號）發回後聲明異議之對象即原審應審究者，應係原處分機關九
      十二年七月九日板監違字第裁四一─Ｃ00000000號裁決處分，合先敘
      明。
    (二)次查，本件原處分機關九十二年七月九日板監違字第裁四一─Ｃ000000
      00號裁決處分之受處分人係甲○○，有該裁決書一紙附卷可稽，而抗告人乙
      ○○以自己之名義對板監違字第裁四一─Ｃ00000000號處分向原審提
      起異議，其既非受處分人，依法自無異議之權，遽行提起本件異議，於法律上
      之程式即有不合，且無從命補正，原審因認抗告人乙○○之聲明異議不合法，
      依道路交通管理處罰條例第八十七條第二項，道路交通案件處理辦法第十八條
      前段規定，裁定駁回抗告人乙○○在原審之異議，經核原裁定認事用法，尚無
      違誤。抗告人乙○○仍執前詞指摘原裁定不當，為無理由，應予駁回。
    (三)至於抗告人甲○○並非原審民國九十三年四月十六日裁定（九十三年度交聲更
      字第六號）之當事人，其對原審上開裁定提起抗告，於法不合，亦應予駁回。
據上論結，應依道路交通管理處罰條例第八十九條，刑事訴訟法第四百十一條，裁定
如主文。
中　　　華　　　民　　　國　　九十三　　年　　　七　　　月　　二十九　　日
                              臺灣高等法院交通法庭
                                  審判長法  官  陳  貽  男
                                        法  官  徐  世  禎
                                        法  官  李  世  貴
右正本證明與原本無異。
不得再抗告。
                                        書記官  魏  汝  萍
中　　　華　　　民　　　國　　九十三　　年　　　八　　　月　　　二　　　日
